臺灣臺中地方法院交通事件裁定　 96年度交聲字第932號
原處分機關　交通部公路總局臺中區監理所豐原監理站
異　議　人　甲○○
即受處分人
上列受處分人因違反道路交通管理處罰條例案件，對於交通部公
路總局臺中區監理所豐原監理站民國96年8月23日所為之裁決（
豐監稽違字第裁63－G60B49221號裁決書），聲明異議，本院裁
定如下：
    主    文
原處分撤銷。
    理    由
一、原處分機關略以：異議人即受處分人甲○○所有之0929－HT
    號自小客車，於民國95年12月12日20時59分，在臺中市○○
    路西林巷（往中港路），因「行經有燈光號誌管制之交岔路
    口闖紅燈」之違規，被臺中市警察局交通警察隊直屬分隊以
    違反道路交通管理事件通知單（單號：G60B49221）舉發。
    受處分人甲○○所有上開自小客車，於前揭時間、地點違規
    屬實，該所遂於96年8月23日以豐監稽違字第裁63－G60B492
    21號裁決書裁處受處分人新臺幣（下同）5400罰鍰，於法並
    無不合等語。
二、受處分人異議意旨則以：該處路況標線完全都沒有，其當時
    停車等紅燈，卻被照像闖紅燈，第1張相片時速零公里被拍
    照，第2張時速13公里，但問監理單位，他們說只要前輪和
    後輪超過線就算闖紅燈，但當天馬路上好像在施工，完全沒
    有標線，況且其車子是在零時速下被拍第1張照片，第2張13
    公里，為何車子沒有移動也會被拍照，是否照相機有問題，
    當道路施工時，這樣標示不明的路況，用路人被罰，實在心
    有不甘等語。
三、按逕行舉發，應按已查明之資料填註車牌號碼、車輛種類、
    車主姓名及地址，並於通知單上方空白處加註逕行舉發之文
    字後，由舉發機關送達被通知人；違反道路交通管理事件，
    行為人認為舉發之事實與違規情形相符者，得於接獲通知單
    後，親自或委託他人持該通知單，不經裁決向指定之處所，
    逕依裁罰基準執行並繳納罰鍰結案；違反道路交通管理事件
    行為人，未依規定自動繳納罰鍰，或未依規定到案聽候裁決
    ，處罰機關應依基準表於舉發違反道路交通管理事件通知單
    送達且逾越應到案期限60日後之3個月內，逕行裁決之，違
    反道路交通管理事件統一裁罰標準及處理細則（下稱處理細
    則）第11條第1項第4款、第48條第2項及第44條第1項分別定
    有明文。故依上開規定，舉發違反道路交通管理事件通知單
    應先由舉發機關送達受處分人，使受處分人得以知悉應到案
    日期及逕以最低處罰標準在限期內自動繳納罰款。倘受處分
    人復未自動繳納罰鍰或未到案聽候裁決，處罰機關始得依違
    反道路交通管理事件統一裁罰基準表逕行裁決之，倘舉發違
    反道路交通管理事件通知單未經合法送達受處分人，處罰機
    關即逕行裁決，其裁決程序即非合法。
四、又處理違反道路交通管理事件，有關文書送達之程序，依行
    政程序法之規定；送達，於應受送達人之住居所、事務所或
    營業所為之；於應送達處所不獲會晤應受送達人時，得將文
    書付與有辨別事理能力之同居人、受僱人或應送達處所之接
    收郵件人員。應受送達人或其同居人、受僱人、接收郵件人
    員無正當理由拒絕收領文書時，得將文書留置於應送達處所
    ，以為送達；又送達不能依前2條規定為之者，得將文書寄
    存送達地之地方自治或警察機關，並作送達通知書兩份，一
    份黏貼於應受送達人住居所、事務所、營業所或其就業處所
    門首，另一份交由鄰居轉交或置於該送達處所信箱或其他適
    當位置，以為送達。前項情形，由郵政機關為送達者，得將
    文書寄存於送達地之郵政機關。寄存機關自收受寄存文書之
    日起，應保存3個月；違反道路交通管理事件統一裁罰基準
    及處理細則第5條，行政程序法第72條第1項前段、第73條第
    1項、第3項、第74條分別定有明文。故舉發違反道路交通管
    理事件通知單，自應由舉發機關依上開規定送達受處分人，
    始為合法。
五、經查：
(一)、受處分人甲○○所有車號0929－HT號自小客車，於95年12月
    12日晚上8時59分許，在臺中市○○路西林巷（往中港路）
    處，因駕車行經有燈光號誌管制之交岔路口闖紅燈，為臺中
    市警察局警員依科學採證照片逕行舉發，並掣開舉發違反道
    路交通管理事件通知單等情，有舉發違反道路交通管理事件
    通知單1份及採證相片2張在卷可稽。而受處分人自承其於上
    開時間，確有駕駛其所有車號0929－HT號自小客車，行經上
    開交岔路口，惟爭執其應無闖紅燈之行為。然依採證相片所
    示，受處分人確係在紅燈之狀況下，逕行穿越道路直行；而
    用路人本有遵守交通號誌之義務，縱使該路段在舖設道路而
    無標線之情形，然該交岔路口之燈光號誌並未故障，受處分
    人仍應遵守該燈光號誌，是其所辯顯不足採。受處分人確有
    上開舉發通知單所載之違規事實，允無疑義。
(二)、又汽車所有人名稱、地址等如有變更，應向公路監理機關辦
    理登記。汽車有各項異動，不依規定申報登記者，處汽車所
    有人900元以上1800元以下罰鍰，道路交通安全規則第23條
    第1項、道路交通管理處罰條例第16條第1項第1款分別定有
    明文。足見汽車所有人之地址如有變更，該所有人有向公路
    監理機關辦理登記之義務，如汽車所有人違反此項義務，不
    僅應裁處汽車所有人罰鍰，且原處分機關若依照原登記住址
    為送達，仍應視為合法送達。
(三)、受處分人於95年11月29日，遷入設籍在臺中縣大肚鄉○○村
    ○○路○段150巷128號，惟其上開自小客車之車籍仍在臺中
    縣大雅鄉○○村○○○路115巷47號，此有其個人戶政基本
    資料查詢結果及汽車車籍資料各1份在卷可按。而上開舉發
    通知單係以寄存送達之方式，於96年2月13日寄存於受處分
    人車籍送達地之郵政機關即大雅郵局，此有臺中市警察局96
    年8月8日中市警交字第0960057247號函及送達證書影本各1
    份附卷可稽。而寄存送達以完成寄存送達之程序後，10日後
    即生寄存之效力，不以應受送達人事實上有至寄存文書之自
    治機關、警察機關或郵政機關領取為必要，是本件寄存送達
    之程序形式上並無不合。
(四)、惟本件舉發違反道路交通管理事件通知單上所規定之應到案
    日期為「96年1月29日前」，有上開舉發違反道路交通管理
    事件通知書及裁決書在卷可按，顯係在寄存送達生效日期之
    前，於此情形，受處分人雖受送達，亦無法於上開應到案日
    期前，到案陳述意見，或認為舉發事實與違規情形相符，而
    逕以最低處罰標準，在限期內自動繳納罰款結案，自難謂受
    處分人未於應到案日期前到案為無正當理由。準此，自難謂
    上開裁決程序合法。
六、綜上所述，本件受處分人確有於上開時間、地點，駕駛自小
    客車闖紅燈之違規行為，且臺中市警察局所掣發之舉發違反
    道路交通管理事件通知單對受處分人之車籍址為送達，亦為
    合法。惟上開通知單對受處分人寄存送達之時間，已在所指
    定應到案日期之後，從而，受處分人即無從依限到案，並依
    最低處罰標準在限期內自動繳納罰款結案之可能。則原處分
    機關逕依道路交通管理處罰條例第53條第1項、違反道路交
    通管理事件統一裁罰基準及處理細則第43條、第44條及基準
    表之規定，從重裁處異議人最高額罰鍰5400元，即有未洽。
    是本件原處分之作成程序不當，應予撤銷，受處分人之異議
    雖無理由，然原處分既有上開不當之處，自應由本院予以撤
    銷，並發回由原處分機關責由原舉發機關重新為合法送達後
    ，再依法裁決，以為適法。
據上論斷，應依道路交通管理處罰條例第87條第2項，道路交通
案件處理辦法第20條前段規定，裁定如主文。
中　　華　　民　　國　　96　　年 　　9　　月　　11　　日
                  　　交通法庭  法  官  簡源希
上為正本係照原本作成
如不服本裁定應於送達後5日內向本院提出抗告狀
                                書記官  張雅慧
中　　華　　民　　國　　96　　年 　　9　　月　　11　　日
